【裁判字號】    89,訴,803
【裁判日期】    891130
【裁判案由】    清償借款
【裁判全文】
臺灣屏東地方法院民事判決  八十九年度訴字第八○三號
    原      告  彰化商業銀行股份有限公司東港分行
    法定代理人  戊○○
    訴訟代理人  甲○○
                洪耀宗律師
    被      告  乙○○      住.
                丁○○      住.
                丙○○      住.
    共      同
    訴訟代理人  楊申田律師
    複  代理人  史乃文律師
右當事人間請求清償借款事件，本院判決如左：
    主    文
被告應連帶給付原告新台幣壹佰陸拾參萬玖仟壹佰陸拾元，及其中新台幣壹佰伍拾肆
萬玖仟捌佰玖拾伍元自民國八十九年六月十六日起至清償日止，按週年利率百分之十
點三五計算之利息。
訴訟費用由被告連帶負擔。
    事    實
甲、原告方面：
一、聲明：求為判決如主文第一項所示。
二、陳述：
（一）被告乙○○邀同其配偶陳聰昭（已於八十九年三月十五日死亡）為連帶保證人
      ，於八十三年三月七日向原告借款新台幣（下同）二百萬元，約定每月由被告
      支付按週年利率百分之十‧三五計算之利息，借款期限二十年，遲延清償時，
      被告除應給付按上開利率計算之利息外，尚應支付逾期在六個月以內之部分，
      按上開利率百分之十，逾期超過六個月之部分，按上開利率百分之二十計算之
      違約金。詎被告乙○○自八十六年十一月七日起即未再繳付本息，經原告拍賣
      被告之抵押物後（被告於八十三年七月二十一日將其不動產移轉登記予訴外人
      郭嘉評，郭嘉評復於八十四年四月二十四日將其移轉登記予訴外人許獻仁），
      受償之分配款為八十五萬五千五百十五元，尚積欠原告本金一百六十三萬九千
      一百六十元，及其中一百五十四萬九千八百九十五元自民國八十九年六月十六
      日起至清償日止，按週年利率百分之十‧三五計算之利息。
（二）又被告陳聰昭已於八十九年三月七日死亡，依民法第一千一百三十八條及第一
      千一百五十三條之規定，繼承人對被繼承人之債務負連帶責任，被告丙○○及
      丁○○為被告陳聰昭之子，且經查並未拋棄繼承權，為法定繼承人，依前開規
      定自應對於被告陳聰昭之債務負連帶清償責任，爰依消費借貸、連帶保證及繼
      承之法律關係，請求被告連帶給付原告如訴之聲明所示之金額及利息。
三、證據：提出借據、本院八九屏院正民孝字第二二一九二號函、本院民事執行處強
    制執行金額計算書分配表、放款明細分類帳冊各一件及授信約定書、戶籍登記簿
    謄本各二件為證。
乙、被告方面：
一、聲明：求為判決駁回原告之訴。
二、陳述：
    被告乙○○於八十三年三月間向建商購買預售屋一棟，並由建商負責辦理貸款登
    宜，嗣八十三年六月七日曾與訴外人許郭錦娟訂立債務承擔契約，並於同年七月
    二十一日將系爭不動產之所有權移轉登記予郭嘉評，郭嘉評復於八十四年四月二
    十日再移轉登記予許獻仁，嗣被告於八十三年七月時發現原告已將被告帳戶內存
    款扣息，遂委由訴外人吳吉聖告知原告此債務承擔之事實，原告便將該項扣款返
    還與被告，又此項貸款自八十六年十一月七日欠繳起迄今均未經原告向被告催繳
    ，原告拍賣系爭房屋時，被告亦從未收到任何通知。故本件房屋貸款自八十三年
    七月二十一日起即與被告沒有任何關係，且為原告知情並同意，債務既已移轉於
    第三人，原告就該筆貸款於分配後未受清償之部分，自不能向被告請求。
三、證據：聲請訊問證人許昌賢、吳吉聖、許獻仁及趙卿伶。
    理    由
一、本件原告主張被告乙○○邀同其配偶陳聰昭（已於八十九年三月十五日死亡）為
    連帶保證人，於八十三年三月七日向原告借款二百萬元，約定按月支付週年利率
    百分之十‧三五計算之利息，借款期限二十年，遲延清償時，被告除應給付按上
    開利率所計算之利息外，尚應支付原告逾期在六個月以內之部分，按上開利率百
    分之十，逾期超過六個月之部分，按上開利率百分之二十計算之違約金，詎被告
    乙○○自八十六年十一月七日起即未再繳付本息，經原告拍賣被告之抵押物後，
    受償之分配款為八十五萬五千五百十五元，尚積欠原告本金一百五十四萬九千八
    百九十五元及違約金八萬九千二百六十五共計一百六十三萬九千一百六十元，另
    陳聰昭已於八十九年三月七日死亡，而被告丙○○、丁○○為其繼承人且未拋棄
    繼承權，爰依消費借貸、連帶保證及繼承之法律關係，訴請被告連帶給付上開金
    額之本金及按約定利率計算之利息。而被告則以上開債務已於八十三年六月七日
    ，因系爭房屋出賣予訴外人許郭錦娟，並約定由買受人繼續繳交房屋貸款而移轉
    由許郭錦娟承受，被告已非債務人等語，資為抗辯。
二、查原告主張被告乙○○欠款逾期未繳及拍賣抵押物後分配款不足清償之事實，業
    據其提出與所述相符之借據、授信約定書及本院民事執行處強制執行金額計算分
    配表為證，且為被告所不爭執，原告此部分之主張應堪信為實在。按第三人與債
    務人訂立契約承擔其債務者，非經債權人承認對於債權人，不生效力，民法第三
    百零一條定有明文。次按抵押權設定後固不因所供擔保之不動產所有權移轉而受
    影響，仍可追及行使之，為抵押權所擔保之債務，並不當然隨同移轉於現所有人
    ，仍由原債務人負擔，最高法院著有七十二年台上字第一七四九號判例，可資參
    照。本件被告雖辯稱其與原告間之債務已由訴外人許郭錦娟承受，且已通知彰銀
    即原告之收息經辦人員趙卿伶，惟此項通知之事實，已為證人即原告銀行之員工
    趙卿伶所否認（見本院八十九年九月二十六日言詞辯論筆錄）；被告另辯稱其於
    八十三年七月發現原告已經扣款，遂委由訴外人吳吉聖告知原告此債務承擔之事
    實，原告即將該項扣款返還予被告，此雖與證人吳吉聖於本院言詞辯論中證稱「
    ．．．我就去彰銀詢問經辦人員，我說，房子已經賣給許郭錦娟了，利息不該從
    乙○○這裡扣，彰銀就將利息還給我．．．」相符（見本院十一月十四日言詞辯
    論筆錄），惟查原告將八十三年七月份已扣除之利息返還予被告，係因第三人許
    郭錦娟已繳交該筆利息之故，且由證人許昌賢證稱「系爭房子是我們向乙○○買
    的，契約上有寫我們要承受，買了之後貸款我們已經繳了五十期．．．」（見本
    院十一月十四日言詞辯論筆錄），及原告所陳稱「我否認有收到對造債務承擔之
    通知，亦否認對其有同意或承諾的行為」、「銀行是有人來付款就會收，我們不
    知道當時是何人來繳息」等語，並依原告所呈之放款明細分類帳冊中，原告銀行
    始終以被告乙○○為繳息名義人等情，尚難認原告已承認該債務由第三人許錦娟
    承擔。是被告所辯其已將債務承擔之事實通知原告，並經原告承認云云尚非可採
    ，揆諸上開之法例，被告與訴外人許郭錦娟之債務承擔契約對於原告並不生效力
    ，仍應由被告負清償之責。
三、又被告乙○○之連帶保證人陳聰昭已於八十九年三月七日死亡，被告乙○○為其
    配偶，被告丙○○及丁○○則為其直系血親卑親屬，且均未拋棄繼承權，此有原
    告所提之戶籍登記簿謄本及本院八九屏院正民孝字第二二一九二號函附卷可憑。
    從而，原告依消費借貸、連帶保證及繼承之法律關係，訴請被告應連帶給付原告
    所欠之本金金額及自遲延清償日起按借款約定利率計算之利息，於法即無不合，
    所訴應予准許。
據上論結，本件原告之訴為有理由，並依民事訴訟法第八十五條第二項，判決如主文
。
中      華      民      國    八十九    年      十一    月      三十    日
                                    臺灣屏東地方法院民事第二庭
~B法      官  王致傑
右為正本係照原本作成。
如不服本判決，應於送達後廿日內，向本院提出上訴狀。
~B法院書記官  粘嫦珠
中      華      民      國    八十九    年      十一    月      三十    日


司法院資訊處製作；財團法人民間司法改革基金會備份。
